【裁判字號】    89,上訴,2483
【裁判日期】    890905
【裁判案由】    偽造貨幣
【裁判全文】
臺灣高等法院刑事判決                          八十九年度上訴字第二四八三號
    上  訴  人
    即  被  告  甲○○
    選任辯護人  黃勝文律師
右上訴人因偽造貨幣案件，不服臺灣板橋地方法院八十九年度訴字第一七八號，中華
民國八十九年五月五日第一審判決（起訴案號：臺灣板橋地方法院檢察署八十八年度
偵字第一八九五七號、第二四０四九號暨移
號），提起上訴，本院判決如左：
    主  文
原判決撤銷。
甲○○意圖供行使之用，而偽造幣券，累犯，處有期徒刑陸年。扣案如附表所示之物
，均沒收。
    事  實
一、甲○○前因違反麻醉藥品管理條例罪，經本院八十四年上易字第五八九八號案件
    ，判處有期徒刑八月確定，又因違反藥事法罪，經最高法院八十六年台上字第五
    ０一四號案件判處有期徒刑十月，上揭二確定之罪刑經定執行刑為有期徒刑一年
    五月，於民國（下同）八十七年一月二十二日因縮短刑期假釋出監，並於八十七
    年八月十一日假釋期滿而執行完畢。甲○○仍不知悔改，意圖供行使之用，於八
    十八年六月六日起至同年八月六日止，在其位於臺北縣中和市○○街十巷五二之
    二號住處，以電腦掃瞄內有仟元新臺幣圖像之磁片後，先列印於事先已印有安全
    線之紙張上，復以鐵尺、美工刀及墊板等物裁割成如真鈔般大小，再使用自行刻
    製有蔣中正肖像之印章，沾濡白色顏料之印台後蓋印之方式，偽造共約二百三十
    萬元至二百四十萬元之仟元新臺幣。洪勝義（洪勝義幫助意圖供行使之用而收集
    偽造之通用紙幣，業經判處有期徒刑壹年陸月確定）於知悉甲○○從事偽造新臺
    幣及呂宜哲（所涉部分另案審理）需偽鈔以供行使等情事後，竟基於幫助呂宜哲
    意圖供行使之用而收集偽造通用紙幣之犯意，於八十八年七月十二日，介紹並偕
    同呂宜哲前往位於臺北縣中和市○○路之東帝士大廈前，由甲○○以新臺幣（下
    同）一萬元之價格，販售並交付呂宜哲十萬元之偽鈔。甲○○迄八十八年八月二
    十日止，又於上址之東帝士大廈前及臺北縣中和市○○路之不詳處所，陸續三次
    無償且每次交付二十萬元偽鈔予呂宜哲。嗣甲○○先於附表編號一所示之時間及
    地點，經警查獲並扣得其所有如附表所示偽鈔一批及供偽造之電腦等工具，又於
    附表編號二、三所示之時間、地點，經警陸續查獲並扣得前次偽造未經查扣之偽
    鈔一批及電腦、美工刀、偽鈔分裝袋等物。
二、案經臺北縣警察局永和分局及基隆市警察局第三分局報告臺灣板橋地方法院檢察
    署檢察官偵查起訴。
    理  由
一、右開偽造幣券之事實，迭據上訴人即被告甲○○於警訊、檢察官偵訊、原審及本
    院審理時坦承不諱，又附表編號一、二所示扣案物品中，編號EK406979CV號仟元
    券一百張、DL572850EX號仟元券二張及CR086039EZ號仟元券一張，經送法務部調
    查局鑑定均係偽鈔，有該局八十九年二月二十二日陸(二)字第８９０１１０２３
    號鑑定通知書乙紙附卷可稽（見原審卷第四十七頁）。另附表編號三扣案一千四
    百九十張仟元券，其編號僅有DQ583140AV、DR193384HX、CK198905BU、DQ087614
    JZ、BN273475JY及CS234785FU等六種乙節，亦經當庭勘驗屬實（見原審卷八十九
    年四月十四日訊問筆錄），又上揭仟元券經臺北市政府警察局文山第一分局送請
    中央印製廠鑑定結果亦均屬偽鈔，有該分局八十九年三月十日北市警文一分刑字
    第八九六０六六六九００號函乙紙在卷可憑（見原審卷第七十頁），復有扣案被
    告甲○○所有如附表編號一至三所示，供其偽造幣券時所用之電腦、磁片、印章
    、美工刀及鐵尺等工具及印製之偽鈔半成品一批在卷可資佐證，足徵被告甲○○
    前揭偽造新臺幣之自白與事實相符而堪予採信。又查被告甲○○經警於附表編號
    三所示之時地查獲時，在其手持之手提袋中扣得一百四十九萬元之偽鈔，其並未
    主動告知袋子裡有偽鈔等情，亦據證人即查獲被告之臺北市政府警察局文山第一
    分局指南派出所主管林弘基及警員李宏聰於原審結證屬實在卷（見原審卷第九十
    二頁），故已非屬未經發覺之犯罪，核與刑法第六十二條自首之要件不符，故被
    告甲○○之選任辯護人於原審主張此部分應有自首之適用云云，即有未合，本件
    事證明確，被告犯行堪以認定。
二、按台灣銀行發行之新台幣係受中央銀行委託代理發行，自中央銀行委託代理發行
    之日起，如有偽造變造等行為者，亦應依妨害國幣懲治條例論科，司法院大法官
    會議五十一年釋字第九九號著有解釋可據。核被告甲○○所為，係犯妨害國幣懲
    治條例第三條第一項之偽造幣券罪，復按妨害國幣懲治條例第三條第一項之偽造
    幣券罪，為刑法第一百九十五條第一項偽造通用貨幣罪之特別規定（最高法院二
    十八年上字第二八七五號判例意旨可資參照），故公訴人起訴法條援引刑法第一
    百九十五條第一項，自有未合，應予變更。被告甲○○偽造幣券後復意圖供行使
    之用而先後多次交付偽造幣券予呂宜哲之行為，其交付之低度行為，為偽造之高
    度行為所吸收均不另論罪。被告甲○○於八十九年一月二十四日，經警扣得如附
    表編號三所示之偽鈔等物部分，雖未據檢察官起訴，惟檢察官認此部分與起訴部
    分，係同一事實之案件而移送請求併案審理，本院認屬實質上一罪，自應併予審
    究，併此敘明。末查被告甲○○前因違反麻醉藥品管理條例罪，經本院八十四年
    上易字第五八九八號案件，判處有期徒刑八月確定，又因違反藥事法罪，經最高
    法院八十六年台上字第五０一四號案件，判處有期徒刑十月，上揭二確定之罪刑
    經定執行刑為有期徒刑一年五月，於八十七年一月二十二日因縮短刑期假釋出監
    ，並於八十七年八月十一日假釋期滿而執行完畢，有臺灣高等法院檢察署刑案紀
    錄簡覆表乙份在卷可參，其於受有期徒刑之執行完畢後，五年以內再犯本件最重
    本刑為有期徒刑以上之罪，為累犯，應依刑法第四十七條之規定加重其刑。
三、原審予以論罪科刑，固非無見，惟被告辯稱，伊係在八十八年六月六日起至同年
    八月六日止，接續在自己住處偽造新台幣，此外即無其他偽造新台幣之犯行，伊
    並非連續犯各等語。查偽造新台幣非一蹴可及，須有電腦掃瞄新臺幣圖像，在紙
    張上列印安全線，再以鐵尺、美工刀及墊板等物裁割、用刻製有蔣中正肖像之印
    章，沾濡白色顏料之印台後蓋印等等過程，且被告偽造新台幣，亦非僅印製一張
    而已，則被告辯稱其係自八十八年六月六日起至八月六日止接續印製偽造之新台
    幣一節堪可採信，被告之犯行既係無間斷之接續實行，應係接續犯，而非連續犯
    ，原審認被告為連續犯，且未將被告所有供犯罪所用之偽鈔分裝袋併宣告沒收，
    容有未洽，被告提起上訴，辯稱非為連續犯，為有理由，應由本院將原判決撤銷
    改判，審酌被告甲○○前有如事實欄所載之犯罪科刑紀錄，及其犯罪動機、目的
    、手段、偽造幣券之數量頗鉅、偽造之幣券危害社會交易安全非微，與犯罪後尚
    能坦承犯行等一切情狀，量處如主文之刑。至於扣案附表編號一至三所示查扣物
    品，其中偽造之幣券共一千五百九十三張，應依妨害國幣懲治條例第六條之規定
    ，不問屬於犯人與否，均為沒收之諭知。又仟元券半成品單面、雙面各乙張；伍
    佰元券單面半成品乙張及有黑線白紙九十四張等物，因尚未完成偽造而難認屬偽
    造之幣券，惟仍係被告甲○○所有且為偽造犯行所得之物，另扣案之電腦二組、
    刻有蔣公肖像之印章一個、印台一個、磁碟片二張（內各有偽鈔影像及偽鈔防偽
    線）、蔣公肖像浮水印圖樣一張、裁割偽鈔用之美工刀一支、鐵尺一支及墊板二
    個、偽鈔分裝袋一百五十個等物，均係被告甲○○所有供偽造幣券時所用之器械
    、物品，均據被告供明在卷，依刑法第三十八條第一項第二款、第三款之規定，
    皆併為沒收之宣告。至於八十八年八月六日及八十九年一月二十四日經警先後查
    扣之碎紙一批，尚難認與被告甲○○之偽造幣券犯行有何關連，故不併為沒收之
    諭知，附予敘明。
三、公訴意旨另以：被告甲○○意圖供行使之用，並基於概括之犯意，自八十八年八
    月七日起至十月二十七日止，在上址住處，以前揭方法連續偽造千元新臺幣，因
    認被告自八十八年八月七日起至十月二十七日止，尚涉犯連續偽造幣券罪嫌云云
    。按犯罪事實應依証據認定之，無証據不得推定其犯罪事實，刑事訴訟法第一百
    五十四條定有明文。復按認定不利於被告之事實，須依積極證據，茍積極之證據
    不足為不利於被告事實之認定時，即應為有利於被告之認定，更不必有何有利之
    證據，最高法院著有三十年上字第八一六號判例甚明。本件公訴人認被告甲○○
    尚有右開之偽造幣券犯行，無非係因被告於八十八年八月六日遭警查獲後，所有
    之犯罪器材應已遭查扣，惟於同年十月二十七日經警再於其住處扣得偽造幣券所
    使用之器具、磁碟片及偽鈔等物，乃認被告甲○○於八十八年八月六日被查獲後
    ，仍繼續從事偽造幣券之犯行，惟訊據被告甲○○除坦承前揭論罪科刑之偽造幣
    券犯行外，堅決否認尚有其餘之偽造幣券情事，辯稱：（八十八年八月六日）之
    後就沒再印，八十九年一月二十四日查扣之偽鈔，是第一批製造的，伊沒另外再
    印製等語。經查被告甲○○於八十八年十月二十七日及八十九年一月二十四日先
    後為警查獲時，始終供承扣案之偽造仟元新臺幣均係於八十八年八月七日被查獲
    前偽造等語，且依事實欄所載（公訴人亦同此認定）被告甲○○偽造幣券之方法
    ，恰與全部扣案物品相符，被告於八十八年八月六日第一次經警查獲後，若仍繼
    續偽造幣券，則嗣後應非僅扣得美工刀等裁割偽鈔用之工具而已，公訴人僅以八
    十八年十月二十七日仍扣得偽鈔、磁碟片等物，遂認被告尚有繼續偽造幣券之犯
  行，應有未洽，被告辯稱扣案之偽鈔均係第一次查獲前所偽造等語，尚堪採信。
    此外，復查無其他積極證據，足資證明被告甲○○於八十八年八月七日後尚有偽
    造新台幣之犯行，此部分自屬不能證明被告犯罪，惟因公訴人認此部分與前開論
    罪科刑部分有連續犯之裁判上一罪關係，故不另為無罪之諭知，附此敘明。
據上論斷，應依刑事訴訟法第三百六十九條第一項前段、第三百六十四條、第二百九
十九條第一項前段、第三百條，妨害國幣懲治條例第三條第一項、第六條，刑法第十
一條前段、第四十七條、第三十八條第一項第二款、第三款，罰金罰鍰提高標準條例
第一條前段，判決如主文。
本案經檢察官鄭富銘到庭執行職務。
中      華      民      國    八十九    年      九      月      五      日
                                臺灣高等法院刑事第二十二庭
                                    審判長法  官  許  正  順
                                          法  官  胡  方  新
                                          法  官  林  明  俊
右正本證明與原本無異。
如不服本判決應於收受送達後十日內向本院提出上訴書狀，其未敘述上訴之理由者並
得於提起上訴後十日內向本院補提理由書（均須按他造當事人之人數附繕本）。
                                          書記官  蕭  進  忠
中      華      民      國    八十九    年      九      月      八      日
附錄本案論罪科刑法條全文：
妨害國幣懲治條例第三條
  意圖供行使之用，而偽造、變造幣券者，處無期徒刑或五年以上有期徒刑，得併科
  五千元以下罰金。
  犯前項之罪，因而擾亂金融，情節重大者，處死刑。
  第一項之未遂犯罰之。
附表：
┌──┬──────────┬────────────┬───┬────┐
│編號│查 獲 時 間 及 地 點│查     扣      物     品│所有人│備    註│
├──┼──────────┼────────────┼───┼────┤
│一  │於八十八年八月六日晚│編號EK406979CV仟元券一百│甲○○│八十八年│
│    │間九時三十分許，在臺│張；仟元券半成品單面、雙│      │度偵字第│
│    │北縣永和市○○路五二│面各乙張；伍佰元券單面半│      │一八九五│
│    │一號前              │成品乙張；有黑線白紙九四│      │七號    │
│    │                    │張；及供製造偽鈔用之電腦│      │      │
│    │                    │一組（含電腦螢幕、主機、│      │        │
│    │                    │列表機、鍵盤、滑鼠各一個│      │        │
│    │                    │）；刻有蔣公肖像之印章一│      │        │
│    │                    │個；印台一個；磁碟片一張│      │        │
│    │                    │（內有偽鈔影像）        │      │        │
├──┼──────────┼────────────┼───┼────┤
│二  │於八十八年十月二十七│編號DL572850EX仟元券二張│甲○○│八十八年│
│    │日晚間九時許，在臺北│；CR086039EZ仟元券一張；│      │度偵字第│
│    │縣中和市○○街十巷五│及供製造偽鈔用之電腦一組│      │二四０四│
│    │二之二號            │（含電腦螢幕、主機、列表│      │九號    │
│    │                    │機、鍵盤各一個）；偽鈔防│      │        │
│    │                    │偽線磁碟片一張          │      │        │
├──┼──────────┼────────────┼───┼────┤
│三  │於八十九年一月二十四│偽造仟元券一千四百九十張│甲○○│八十九年│
│    │日下午六時許，在臺北│；及供製造偽鈔用之蔣公肖│      │度偵字第│
│    │縣中和市○○街十巷五│像浮水印圖樣一張；裁割偽│      │二四四七│
│    │二之二號            │鈔用之美工刀、鐵尺一支及│      │號      │
│    │                    │墊板二個、偽鈔分裝袋一百│      │        │
│    │                    │五十個                  │      │        │
└──┴──────────┴────────────┴───┴────┘


司法院資訊處製作；財團法人民間司法改革基金會備份。
